【裁判字號】    89,訴,2375
【裁判日期】    891106
【裁判案由】    殺人未遂等
【裁判全文】
臺灣高雄地方法院刑事判決                        八十九年度訴字第二三七五號
    公  訴  人  臺灣高雄地方法院檢察署檢察官
    指定辯護人  本院公設辯護人  丁○○
右列被告因殺人未遂等案件，經檢察官提起公訴（八十九年度偵字第二０八０四號）
，本院判決如左：
    主  文
乙○○○○○○○ PRASAN變造中華民國外僑居留證，足以生損害於他人，處有期徒刑貳月，
如易科罰金，以參佰元折算壹日。緩刑貳年。變造之中華民國外僑居留證上之
乙○○○○○○○ PRASAN相片壹張，沒收。
被訴殺人未遂部分，無罪。
    事  實
一、乙○○○○○○○ PRASAN係泰國籍勞工，於民國八十九年九月二日十七時許，在高雄市
    楠梓區某公園附近之某超級商場騎樓停車處，發現甲○○○○○○○○N LION於同年八月
    二十日在宿舍遭竊之皮包一只，內有甲○○○○○○○○N LION之中華民國外僑居留證一
    張，竟意圖為自己不法之所有，將該離本人所持有之居留證侵占入己，且為免被
    人發覺其為自雇主處逃跑之外勞，遂基於變造特種文書之犯意，於九月間之某日
    ，以將上開居留證上之相片撕下換貼自己之相片之方法，變造該居留證，足以生
    損害於 甲○○○○○○○○N LION及行政院勞工委員會對於外籍勞工管理、監督之正確性
    。嗣於八十九年九月十三日二十三時三十分許，在高雄市楠梓區後勁公墓內，為
    警查獲，並扣得上開經變造之中華民國外僑居留證一張。
二、案經高雄市政府警察局楠梓分局移送台灣高雄地方法院檢察署檢察官偵查起訴。
    理  由
一、有罪部分：
    (一)訊據被告乙○○○○○○○ PRASAN對於右揭事實均坦承不諱，證人甲○○○○○○○○N LION亦
      於警訊中證稱上開居留證為其遭竊之物屬實，並有已換貼被告相片之中華民國
      居留證一紙扣案可稽，是被告自白與事實相符，本件事證明確，被告犯行堪以
      認定。
    (二)核被告將上開居留證侵占入己之行為係犯刑法第三百三十七條侵占離本人所持
      有之物罪，在上開居留證上換貼自己相片之行為係犯刑法第二百十二條變造特
      種文書罪。又被告並未持已換貼自己相片之上開居留證向他人行使之情，業據
      被告供述在卷，且無何證據可證其有行使該變造居留證之事實，是公訴人認被
      告有行使變造居留證之行為，尚有未洽，併此敘明。再被告所犯上開二罪，有
      方法結果之牽連關係，應從一重之變造特種文書罪處斷。爰審酌被告犯罪動機
      、目的，變造該居留證後並未加以行使，對他人尚未造成實質損害及犯罪後坦
      承犯行等一切情狀，酌情量處如主文所示之刑，並諭知易科罰金之折算標準。
      另被告前未曾受有期徒刑以上刑之宣告，有本院被告院內索引卡紀錄表、臺灣
      高等法院被告全國前案紀錄表各一份在卷可按，且犯後坦承犯行，已有悔意，
      經此偵查、起訴及論罪科刑程序，當知所警惕，信無再犯之虞，本院認所宣告
      之刑以暫不執行為適當，爰併諭知緩刑二年，以啟自新。至變造之中華民國外
      僑居留證上之相片一張，為被告所有，業據被告供述在卷，且為供犯罪所用之
      物，爰依刑法第三十八條第一項第二款規定，宣告沒收。
二、無罪部分：
    (二)公訴意旨略以：被告於八十九年九月十三日二十二時四十分許，與綽號「沙諾
      」（中文譯音）之姓名年籍不詳之泰國籍勞工，一同騎乘腳踏車途經高雄市○○區○○路八十二巷五十二號前時，因酒後大吼大叫，而與在該地點與朋友聊
      天之戊○○發生口角爭執，被告竟基於殺人之犯意，自腳踏車前斜桿處抽出西
      瓜刀一把，持以朝戊○○及己○○、庚○○、丙○○等人砍殺，戊○○等人見
      狀急忙閃避，躲入丙○○家中始倖免於難。被告乃以該西瓜刀之刀柄敲撞大門
      ，並砸壞丙○○父親所有停放在外之車輛出氣（毀損部分均未據告訴）後，即
      往高雄市楠梓區海專大學公園方向逃逸，嗣於同日二十三時三十分許，在高雄
      市楠梓區後勁公墓內，為警查獲，因認被告涉犯刑法第二百七十一條第二項、
      第一項之殺人未遂罪嫌。
    (二)按犯罪事實應依證據認定之，無證據不得推定其犯罪事實，刑事訴訟法第一百
      五十四條定有明文。又認定不利於被告之事實，須依積極證據，苟積極證據不
      足為不利於被告事實之認定時，即應為有利於被告之認定，更不必有何有利之
      證據。另刑事訴訟法上所謂認定犯罪事實之證據，係指足以認定被告確有犯罪
      行為之積極證據而言，該項證據自須適合於被告犯罪事實之認定，始得採為斷
      罪資料（最高法院三十年上字第八一六號判例、最高法院二十九年上字第三一
      ０五號判例參照）。
    (三)訊據被告堅決否認有何殺人未遂犯行，辯稱：西瓜刀為綽號「沙諾」之不詳年
      籍姓名之泰國籍外勞所有，當天其係因喝醉酒始拿刀走向戊○○等人，並無殺
      人之犯意，只想傷害他人等語。經查：八十九年九月十三日二十二時四十分許
      ，庚○○、丙○○、己○○、戊○○等人在高雄市○○區○○路八十二巷五十
      二號丙○○住所前聊天時，被告與另一名外勞騎乘腳踏車經過該地點，戊○○
      叫其等別吵，被告由後座跳下來道歉後即行離去，惟不久又繞回該地點，並持
      刀下車朝戊○○等人走去，戊○○等人見狀即跑入丙○○家中，無人受傷，被
      告當天有喝酒之情，業據證人庚○○、丙○○、己○○、戊○○四人於本院審
      理中、偵查中結證證述屬實，證人庚○○、丙○○並於本院審理中證稱被告起
      先係將刀子朝下，後來才將刀子舉起，還沒揮砍，其等即跑進屋內等語、證人
      己○○證稱被告有揮砍，但係無目的之揮砍，並未砍到人等語、證人戊○○證
      稱其等看到被告拿刀子逼近，即趕緊跑進屋內，當時被告距離其等約十公尺遠
      等語明確，而衡之常情，持刀欲殺人者為遂行其殺人犯意，當會鎖定目標且朝
      特定部位揮砍，然被告當時僅為無目標之胡亂揮砍，與欲殺人者之行為已有顯
      著差異，且戊○○等人於被告尚離十公尺遠時即趕緊跑入屋內躲避，亦無從僅
      以被告持刀追趕之行為推認被告之犯意為何，況被告先前曾向戊○○等人道歉
      ，與戊○○等人又無何仇隙，實無從認定被告有何殺人動機，故尚難僅憑被告
      持刀追趕及揮砍之行為即遽認其有殺人之犯意。另戊○○等人跑進屋內後，即
      至二樓觀看被告在屋外之行止，事後係由衣服認出被告之情，業據證人丙○○
      、戊○○證述明確，參以證人丙○○、戊○○、己○○經隔離訊問結果，均證
      稱當天持刀者之上衣有二種顏色，底部為藍色等語，證詞一致之情，及被告之
      右手於偵查中經法醫勘驗結果，右手食指指頭遭機器割傷之裂傷已癒合可彎曲
      ，右手肌肉力量亦良好，無機能障礙可能之事實，有臺灣高雄地方法院檢察署
      驗傷單一紙附卷可稽，應足認當時持刀者確為被告本人，是被告辯稱：當天係
      綽號「沙諾」之不詳年籍姓名之泰籍外勞持西瓜刀嚇唬臺灣人，且其右手受傷
      無法持握西瓜刀云云，不足採信，惟此不影響前開被告無殺人犯意之認定。此
      外，本院復查無其他積極證據足資審認被告有何公訴人所指之殺人未遂犯行，
      依法自應就被告被訴之此部分犯行為無罪之諭知。
據上論斷，應依刑事訴訟法第二百九十九條第一項前段、第三百零一條第一項，刑法
第二百十二條、第三百三十七條、第五十五條、第四十一條、第七十四條第一款、第
三十八條第一項第二款，罰金罰鍰提高標準條例第一條前段、第二條，判決如主文。
中      華      民      國    八十九    年      十一    月      六      日
                                  臺灣高雄地方法院刑事第一庭
                                          法  官  黃  悅  璇
右正本證明與原本無異。
如不服本判決，應於判決送達後十日內，向本院提出上訴狀。
                                          書記官  沈      蘊
中    華    民    國      八十九      年      十一      月      七      日
附錄法條：
刑法第二百十二條
偽造、變造護照、旅券、免許證、特許證及關於品行、能力服務或其他相類之證書、
介紹書，足以生損害於公眾或他人者，處一年以下有期徒刑、拘役或三百元以下罰金
。


司法院資訊處製作；財團法人民間司法改革基金會備份。
